【裁判字號】    99,上訴,1049
【裁判日期】    991230
【裁判案由】    毒品危害防制條例
【裁判全文】
臺灣高等法院臺南分院刑事判決       99年度上訴字第1049號
上  訴  人
即  被  告  蘇文良  53歲民.
上列上訴人因毒品危害防制條例案件，不服臺灣臺南地方法院99
年度訴字第1322號中華民國99年10月15日第一審判決（起訴案號
：臺灣臺南地方法院檢察署99年度毒偵字第1426號），提起上訴
，本院判決如下：
    主  文
上訴駁回。
    事  實
一、蘇文良於民國80年間因肅清煙毒條例等案件，經分別判處有
    期徒刑13年、3年6月、7月，應執行有期徒刑16年，於88年5
    月26日縮短刑期假釋出監，惟其於假釋期間，另於89年間因
    施用毒品案件，經臺灣臺南地方法院以89年度毒聲字第2249
    號裁定送觀察、勒戒後，因認無繼續施用毒品之傾向，經臺
    灣臺南地方法院檢察署檢察官於89年8月11日以89年度毒偵
    字第1563號為不起訴處分確定。其於上開觀察、勒戒處分釋
    放後5年內，於90年間復因施用毒品案件，經臺灣臺南地方
    法院以90年度毒聲字第1908號裁定送勒戒處所觀察、勒戒後
    ，認有繼續施用毒品之傾向，除令入戒治處所施以強制戒治
    ，並經臺灣臺南地方法院以91年度訴字第41號判處應執行有
    期徒刑10月確定，經撤銷前開假釋，其前開於80年間所犯肅
    清煙毒條例等案件及於90年間所犯施用毒品案件，經臺灣臺
    南地方法院以96年度聲減字第2030號、第3617號分別裁定減
    刑，執行其於80年間所犯肅清煙毒條例等案件減刑後之殘刑
    5年5月23日，於96年11月5日縮刑期滿執行完畢，並於96年
    11月6日就90年間所犯施用毒品案件減刑後執行易科罰金完
    畢。詎蘇文良猶不思戒除毒癮惡習，明知海洛因與甲基安非
    他命，分別係毒品危害防制條例第2條第2項第1款及同條項
    第2款所定之第一級毒品與第二級毒品，不得非法施用、持
    有，竟又分別為下列行為：(一)基於施用第二級毒品甲基安非
    他命之犯意，於99年6月13日下午4時許，在臺南市○區○○
    路239巷7號住處，以錫箔紙包裝甲基安非他命燒烤之方式施
    用第二級毒品甲基安非他命1次；(二)另基於施用第一級毒品
    海洛因之犯意，於99年6月14日凌晨1時許，在上開住處，以
    香菸摻入海洛因點燃之方式施用第一級毒品海洛因1 次。嗣
    於99年6月14日為警持搜索票至其上開住處執行搜索，並經
    警取得其同意後採尿送驗結果呈嗎啡及甲基安非他命陽性反
    應，始知上情。
二、案經臺南市警察局第一分局報告臺灣臺南地方法院檢察署檢
    察官偵查起訴。
    理  由
壹、證據能力方面
    按被告以外之人於審判外之陳述，雖不符合刑事訴訟法規定
    傳聞證據得為證據之例外規定，而經當事人於審判程序同意
    作為證據，法院審酌該言詞陳述或書面陳述作成時之情況，
    認為適當者，亦得為證據。當事人、代理人或辯護人於法院
    調查證據時，知有刑事訴訟法第159條第1項不得為證據之情
    形，而未於言詞辯論終結前聲明異議者，視為有前項之同意
    ，刑事訴訟法第159條之5定有明文。本判決所引用下述具傳
    聞性質之供述證據，經被告、辯護人、檢察官於準備程序均
    同意採為證據（見本院卷第32頁），且於本院審理時提示檢
    察官表示無意見（見本院卷第37頁），迄於言詞辯論終結前
    亦均未聲明異議，視為同意作為證據，本院審酌該等證據之
    取得過程並無瑕疵，與本案待證事實間復具有相當之關聯性
    ，自得採為證據。
貳、實體方面
一、訊據被告於本院準備程序固坦承其有施用第一、二級毒品之
    事實，惟辯稱：我是於99年6月13日晚上11時許，同時先將
    海洛因及甲基安非他命置於鋁箔紙上燒烤，並將海洛因摻入
    香菸點燃之方式施用第一、二級毒品，我是同時施用海洛因
    及甲基安非他命，我此次施用毒品距離初犯施用毒品已逾5
    年，依法應裁定觀察勒戒，不應判處罪刑，如科處罪刑，應
    僅論以一罪云云，惟查：
  (一)被告於警詢、偵訊及原審迭次供承：我是於99年6月13日下
    午4時許，在位於臺南市○區○○路239巷7號住處，以鋁箔
    紙包裝甲基安非他命燒烤之方式施用第二級毒品甲基安非他
    命1次；另於99年6月14日凌晨1時許，在上開我的住處，以
    香菸摻入海洛因點燃之方式施用第一級毒品海洛因1次等情
    明確（見警卷第6頁、偵查卷第15頁、原審卷第20頁），且
    警方於99年6月14日持搜索票至被告上開住處執行搜索，並
    經被告同意後採集其尿液送驗，結果呈現甲基安非他命及嗎
    啡陽性反應乙節，此有臺南市警察局第一分局偵辦毒品案件
    尿液檢驗委驗單、長榮大學99年7月2日出具之檢驗報告在卷
    可稽（見警卷第17、18頁），被告辯稱其係同時將海洛因及
    甲基安非他命置於鋁箔紙上燒烤施用第一、二級毒品，顯係
    事後推諉之詞，應無可信。
  (二)按毒品危害防制條例第20條、第23條將施用毒品之刑事處遇
    程序，區分為「初犯」及「5年內再犯」、「5年後再犯」，
    依其立法理由，認「初犯」經觀察、勒戒或強制戒治後，應
    為不起訴處分；經觀察、勒戒或強制戒治執行完畢釋放後，
    「5年內再犯」者，因其再犯率甚高，原實施之觀察、勒戒
    及強制戒治既已無法收其實效，爰依法追訴；至經觀察、勒
    戒或強制戒治執行完畢釋放後，「5年後再犯」者，前所實
    施之觀察、勒戒或強制戒治已足以遮斷其施用毒品之毒癮，
    為期自新及協助其斷除毒癮，仍適用與「初犯」相同之規定
    ，先經觀察、勒戒或強制戒治之程序。是依上開規定，僅限
    於「初犯」及「5年後再犯」2種施用毒品之情形，始應先經
    觀察、勒戒或強制戒治程序；倘被告於5年內已再犯施用毒
    品罪，經依法追訴處罰，縱其第3次（或第3次以上）再度施
    用毒品之時間，在初犯經觀察、勒戒或強制戒治執行完畢釋
    放5年以後，已不合於「5年後再犯」之規定，且因已於「5
    年內再犯」，顯見其再犯率甚高，原實施觀察、勒戒或強制
    戒治已無法收其實效，即應依該條例第10條處罰（最高法院
    95年度第7次刑事庭會議決議及97年度第5次刑事庭會議決議
    意旨參照）。本件被告於89年間因施用毒品案件，經臺灣臺
    南地方法院以89年度毒聲字第2249號裁定送觀察、勒戒後，
    因認無繼續施用毒品之傾向，於89年8月9日執行完畢釋放，
    經臺灣臺南地方法院檢察署檢察官於89年8月11日以89年度
    毒偵字第1563號為不起訴處分確定。其於上開觀察、勒戒處
    分釋放後5年內，於90年間復因施用毒品案件，經臺灣臺南
    地方法院以90年度毒聲字第1908號裁定送勒戒處所觀察、勒
    戒後，認有繼續施用毒品之傾向，除令入戒治處所施以強制
    戒治，並經臺灣臺南地方法院以91年度訴字第41號判處應執
    行有期徒刑10月確定，此有臺灣高等法院被告前案紀錄表在
    卷可稽（見本院卷第15-18頁），則被告前既曾於89年間因
    施用毒品案件，經觀察、勒戒處分執行完畢釋放後之5年內
    ，再於90年間犯施用毒品罪案件，經依法追訴處罰，復於本
    案事實欄所述之時間更犯施用毒品，即非屬毒品危害防制條
    例第20條第3項所規定之「5年後再犯」之情形，依上開說明
    ，縱其本次所犯施用毒品案件距初犯經觀察勒戒執行完畢即
    89年8月9日已逾5年，仍應由本院依法論罪科刑，被告前開
    辯解，洵非有據。
  (三)又按毒品危害防制條例第17條第1項關於供出毒品來源，因
    而查獲其他正犯或共犯，減輕或免除其刑之規定，立法意旨
    係為鼓勵毒品下游者舉發其上游供應者，以擴大查緝績效，
    達致從根源遏阻、禁絕之目的；倘該上游供應人已經先遭查
    緝人員鎖定，縱然下游之人供出線索，或所舉發者僅屬平行
    之共同正犯而非上、下游關係者，即不合上揭立法趣旨，無
    該寬典適用餘地（最高法院99年台上字第2445號判決要旨參
    照）。本案被告於經警查獲後，於警詢時雖供出其所施用第
    一、二級毒品係向郭全賢購得等情，惟行政院海岸巡防署臺
    南市機動查緝隊依據線報，為查緝郭全賢販賣毒品犯行，乃
    申請通訊監察執行蒐證，其間已得知郭全賢販賣海洛因及甲
    基安非他予被告施用之事實，嗣經蒐證後一併傳喚及搜索被
    告到案接受調查等情，此有臺南市警察局第一分局99年11月
    23日南市警一刑字第09941456140號函在卷可稽（見本院卷
    第29頁），顯見被告於警詢中供出海洛因及甲基安非他命之
    來源前，郭全賢已先遭查緝人員鎖定且進行通訊監察，非因
    被告供出來源而查獲，核與毒品危害防制條例第17條第1項
    規定不符，因而無適用之餘地。本案事證明確，被告犯行，
    洵堪認定，自應依法論科。
二、論罪科刑：
  (一)查海洛因及甲基安非他命分別係屬毒品危害防制條例第2條
    第2項第1款、第2款所列之第一級毒品及第二級毒品，核被
    告所為，係犯毒品危害防制條例第10條第1項之施用第一級
    毒品罪及同條第2項施用第二級毒品罪。其施用前、後持有
    第一級毒品海洛因之低度行為，及施用前持有第二級毒品甲
    基安非他命之低度行為，分別為施用之高度行為所吸收，不
    另論罪。被告所犯上開2罪間，犯意各別，行為互殊，應分
    論併罰。又被告有如事實欄所載前案紀錄，此有臺灣高等法
    院被告前案紀錄表1份附卷足憑，其於受有期徒刑執行完畢
    後，5年內故意再犯本件有期徒刑以上之罪，為累犯，應依
    刑法第47條第1項規定，加重其刑。
  (二)原審以被告罪證明確，因予適用毒品危害防制條例第10條第
    1項、第2項、刑法第11條前段、第47條第1項、第51條第5款
    等規定，並審酌被告前已曾多次因施用毒品案件經強制戒治
    程序後，仍未能徹底戒除毒癮，又多次因施用毒品遭法院判
    處徒刑，仍舊因心志不堅，復犯本件之罪，顯見其戒癮之意
    志力尚薄弱，惟犯後坦承犯行，態度良好等一切情狀，分別
    就施用第一級、第二級毒品罪各量處有期徒刑7月、5月，並
    定其應執行刑為有期徒刑10月。本院經核原判決認事用法，
    均無不合，量刑亦屬妥適。被告上訴意旨爭執其行為應適用
    毒品危害防制條例第20條第3項之規定，且原判決應論以一
    罪，而指摘原判決不當，為無理由，應予駁回。
三、被告經合法傳喚無正當理由不到庭，本院不待其陳述，逕行
    判決。
據上論結，應依刑事訴訟法第368條、第371條，判決如主文。
本案經檢察官劉得鉦到庭執行職務。
中    華    民    國    99    年    12    月    30    日
                  刑事第二庭    審判長法  官  葉居正
                                      法  官  陳欽賢
                                      法  官  張桂美
以上正本證明與原本無異。
施用第一級毒品部分如不服本判決應於收受送達後10日內向本院
提出上訴書狀，其未敘述上訴理由者，並得於提起上訴後10日內
向本院補提理由書（均須按他造當事人之人數附繕本）「切勿逕
送上級法院」。
施用第二級毒品部分不得上訴。
                                      書記官  魏芝雯
中    華    民    國    99    年    12    月    31    日
本判決論罪科刑法條：
毒品危害防制條例第10條第1項、第2項
施用第一級毒品者，處6月以上5年以下有期徒刑。
施用第二級毒品者，處3年以下有期徒刑。

司法院資訊處製作；財團法人民間司法改革基金會備份。
